【裁判字號】    94,上訴,4197
【裁判日期】    950126
【裁判案由】    毒品危害防制條例
【裁判全文】
臺灣高等法院刑事判決                94年度上訴字第4197號
上  訴  人
即  被  告  甲○○
                    押）
上列上訴人因毒品危害防制條例案件，不服臺灣桃園地方法院94
年度訴緝字第157號，中華民國94年11月11日第一審判決（聲請
簡易判決處刑案號：臺灣桃園地方法院檢察署92年度毒偵字第27
93號），提起上訴，本院判決如下：
    主  文
原判決撤銷。
甲○○施用第一級毒品，累犯，處有期徒刑玖月；又施用第二級
毒品，累犯，處有期徒刑陸月；應執行有期徒刑壹年貳月。
    事  實
一、甲○○於民國（下同）八十七年間因違反麻醉藥品管理條例
    案件經起訴後，經台灣桃園地方法院裁定觀察、勒戒及強制
    戒治後，於八十九年五月八日以八十七年度易字第二七六八
    號刑事判決判處免刑確定。又於八十九年間因施用第一級及
    第二級毒品，經台灣桃園地方法院裁定強制戒治，嗣經裁定
    停止戒治，所餘戒治期間付保護管束，至九十一年一月四日
    屆滿；刑事責任部分亦於九十年間經台灣桃園地方法院分別
    判處有期徒刑八月及五月，定應執行刑為有期徒刑十月確定
    ，於九十一年十一月十四日執行完畢。詎其又於九十二年九
    月九日晚間八時四十分經警採尿前二十六小時內之某不詳時
    間，及九十六小時內之某不詳時間，分別在不詳地點施用第
    一級毒品海洛因及第二級毒品甲基安非他命各乙次，嗣為警
    於九十二年九月九日下午五時五十五分許，在桃園縣龍潭鄉
    ○○路二一一巷十七號處查獲，於同日二十時四十分採尿液
    送驗結果，呈嗎啡及甲基安非他命陽性反應，而查知上情。
二、案經海岸巡防署北部地區巡防局報請台灣桃園地方法院檢察
    署檢察官偵查後聲請簡易判決處刑，經台灣桃園地方法院適
    用通常程序審判。
    理  由
一、訊據上訴人即被告甲○○矢口否認有施用第一級及第二級毒
    品之犯行，辯稱其前案執行完畢出監後，即未曾施用毒品，
    又其在上開時、地與其姐乙○○同時遭查獲，而乙○○有施
    用毒品犯行，該次尿液檢驗卻無毒品反應，可能驗尿有誤等
    語。惟查：(一)被告為警查獲時，經警採集之尿液（編號：0
    000000000號）送檢驗結果，確呈有嗎啡及安非他
    命類陽性反應，有桃園縣衛生局不法藥物尿液檢定書在卷可
    稽（毒偵字卷第六十七頁）。原審法院為求慎重，再調取被
    告之尿液囑託法務部調查局鑑定經法務部調查局以螢光偏極
    免疫分析法篩檢、氣相層析質譜儀分析法確認檢驗結果，為
    嗎啡陽性反應，甲基安非他命陽性反應，ＭＤＭＡ陰性反應
    ，ＭＤＡ陰性反應，有該局九十三年二月十一日調科壹字第
    ○九三六二三八○三三○號檢驗通知書在卷足憑（九十二年
    度壢簡字第一七六○號卷第二十六頁）。再者，「海洛因經
    注射入人體後，約百分之八十於二十四小時內自尿中排出，
    一般而言尿液中能否驗出嗎啡（海洛因代謝物）陽性反應，
    與其投與量、投與途徑、採尿時間、個人體質及檢驗方法之
    靈敏度有關，國外曾有文獻報導注射六毫克之海洛因鹽酸鹽
    ，其代謝物嗎啡之平均可檢出時限約為二十六小時（最低檢
    出量三○○ng／ml）」，亦經行政院衛生署藥物食品檢驗局
    八十一年九月八日（八一）藥檢壹字第八一一四八八五號函
    示甚明。依前所述，一般人施用海洛因毒品後，約在二十六
    小時內可自其尿液中檢驗出達到陽性反應標準之代謝物嗎啡
    ，亦即其施用海洛因毒品之時間係在其採尿回溯前二十六小
    時內。又服用安非他命後二十四小時內，約有服用量之百分
    之三十以原態排泄於尿液中，三至四天內排泄總量約為百分
    之九十，而於尿液中排出之最長時限，受施用劑量、施用方
    式、個人體質及其代謝情況等因素影響，因個案而異，安非
    他命一般可檢出之最長時間為服用後一至四天等情，亦經行
    政院衛生署管制藥品管理局九十一年十月三日管檢字第一一
    ○四三六號函釋明確。故依據上開精密之科學檢驗方式，已
    足以證明被告在前開時、地確有施用第一級毒品海洛因、及
    第二級毒品安非他命之犯行，極為明確。(二)被告雖辯稱其姐
    乙○○同時遭查獲，而乙○○有施用毒品犯行，然該次尿液
    檢驗卻無毒品反應，可能驗尿有誤云云。然查被告之尿液編
    號為0000000000號，乙○○之尿液編號則為00
    00000000號，有海岸巡防署桃園機動查緝隊被採尿
    人姓名編號對照表、及不法藥物尿液檢體送驗單可按（毒偵
    字卷第四、五頁）。且被告及乙○○之尿液均係由彼二人親
    自排放，並在檢體容器上簽名捺指印，均經載明偵訊筆錄可
    稽（毒偵字卷第八頁反面、第二十五頁反面），司法警察人
    員採集檢體之作業程序並無不當，且該尿液係由被告親自排
    放裝置於檢體容器內，再於容器封箋上簽名捺指印，則編號
    0000000000號之檢體當屬被告之尿液無訛，並無
    與乙○○之尿液檢體發生混淆或錯誤之可能。至於乙○○之
    尿液雖未驗出嗎啡及安非他命反應，然而能否由尿液中檢驗
    出毒品成分，與施用劑量、施用方式、施用頻率、被採樣者
    飲用水量之多寡、各人體內代謝狀況、檢體收集時間點、及
    所用檢測方法之靈敏度等皆有相關性，仍須依個案狀況研判
    ，未可一概而論（參見行政院衛生署管制藥品管理局九十一
    年十月三日管檢字第一一○四三六號、九十年五月四日管檢
    字第九三九○二號函），故乙○○之尿液檢驗結果如何，與
    本案被告有無施用毒品犯行之待證事實並無關聯性，亦不足
    資為有利於被告之論據。(三)被告於同八十七年間因違反麻醉
    藥品管理條例案件經起訴後，經台灣桃園地方法院裁定觀察
    、勒戒及強制戒治後，於八十九年五月八日以八十七年度易
    字第二七六八號刑事判決判處免刑確定，又於八十九年間因
    施用第一級及第二級毒品，經台灣桃園地方法院裁定強制戒
    治，嗣經裁定停止戒治，所餘戒治期間付保護管束，至九十
    一年一月四日屆滿，有本院被告前案紀錄表可徵，其係五年
    內再犯施用第一級及第二級毒品罪，亦屬明確，自應依法訴
    追。(四)綜上所述，本案事證明確，被告之犯行應堪認定。
二、核被告所為，係犯毒品危害防制條例第十條第一項、第二項
    之罪。被告九十年間因施用第一級及第二級毒品，經台灣桃
    園地方法院判處有期徒刑八月及五月，應執行有期徒刑十月
    確定，於九十一年十一月十四日執行完畢，有本院被告前案
    紀錄表可憑，其於五年以內再犯有期徒刑以上之上開二罪，
    均應依累犯規定加重其刑。其所犯上開二罪，犯意各別，犯
    罪構成要件亦不相同，應分論併罰。被告施用前持用第一、
    二級毒品之行為，為施用之高度行為所吸收，不另論罪。被
    告行為後，毒品危害防制條例於九十二年七月九日修正公布
    ，自九十三年一月九日施行，惟關於該條例第十條第一項、
    第二項施用第一、二級毒品罪之犯罪構成要件及法定刑並未
    實際修正，自無新舊法變更比較適用之問題，應逕依修正後
    之毒品危害防制條例論處，併此指明。
三、原判決對被告予以論科，固非無見。然查第一次審判期日之
    傳票，除刑法第六十一條所列各罪之案件外，至遲應於七日
    前送達，刑事訴訟法第二百七十二條前段定有明文。而就審
    期間，係為保障被告之訴訟權益而設，使被告有充分時間行
    使其防禦權，自不得因被告受羈押或在監執行，及其他身體
    自由在公權力合法拘束之情況下即逕予剝奪（參見最高法院
    九十四年度台上字第四九三０號判決意旨）。本件被告被訴
    施用第一級毒品罪，法定本刑為六月以上五年以下有期徒刑
    ，依前揭規定，其第一次審判期日之傳票，至遲應於七日前
    送達，方為合法。惟被告經原審法院通緝到案後，於九十四
    年九月二十九日執行羈押，嗣經原審法院指定於同年十月二
    十八日下午三時審理，惟該審理期日之傳票係於審判期日之
    四日前即同年十月二十四日送達與被告，有卷附之送達證書
    可稽（原審卷第三十五頁），至同年十月二十八日下午三時
    隨由審判長兼受命法官行準備程序後，於同日下午三時二十
    三分進行審判程序，並諭知辯論終結，有準備程序筆錄、審
    判筆錄在卷可查。按原審法院指定第一次審判期日時之就審
    期間顯然不足，被告雖經在羈押中經提解到庭而參與辯論，
    但此不能與自願拋棄前述就審期間利益而自動到庭為訴訟行
    為者同視，其審判程序之瑕疵，不能因而治癒，此部分踐行
    之訴訟程序，自難謂為適法。被告提起上訴，否認犯罪，雖
    無理由，然原判決既有可議，自屬無法維持，應由本院將原
    判決撤銷，另為適法之諭知。爰審酌被告有多次施用毒品前
    科，經強制戒治及刑罰處遇仍不思悛悔，仍有施用毒品犯行
    ，顯然自省能力薄弱，極其犯罪之動機、目的、所生之危害
    及、犯罪後態度、及被告之智識程度、生活狀況等一切情狀
    情，分別量處如主文第二項所示之刑，並定其應執行之刑，
    以示儆懲。
四、扣案之毒品及吸食器等，係警方於追逐乙○○及馬蘭琪時，
    由其二人中之一人所丟棄者，業經警詢筆錄載明（毒偵字卷
    號卷第二五頁），此外又無法證明係被告所有或持有之物，
    該吸食器自不得於本案宣告沒收；另其中扣案之海洛因及安
    非他命，業經本院九十三年度上訴字第三０四九號被告乙○
    ○、鍾明森毒品危害防制條例案件中，經宣告沒收銷毀確定
    ，亦無庸重復諭知沒收銷毀。被告另聲請調取扣案尿液部分
    ，查編號第0000000000號之被告尿液，於原審法
    院囑託法務部調查局鑑定後業經銷毀，有原審法院承辦書記
    官與法務部調查局承辦人員之辦理刑事案件電話紀錄查詢表
    可按（附於本院卷），該尿液既經銷毀，事實上已無從調取
    再實施檢驗或鑑定。均併此記明。
據上論結，應依刑事訴訟法第三百六十九條第一項前段、第三百
六十四條、第二百九十九條第一項前段、毒品危害防制條例第十
條第一項、第二項、刑法第十一條前段、第四十七條、第五十一
條第五款，判決如主文。
本案經檢察官林慶宗到庭執行職務。
中    華    民    國    95    年    1     月    26    日
                  刑事第十九庭  審判長法  官  林堭儀
                                      法  官  陳憲裕
                                      法  官  宋  祺
以上正本證明與原本無異。
第一級毒品如不服本判決，應於收受送達後十日內向本院提出上
訴書狀，其未敘述上訴之理由者並得於提起上訴後十日內向本院
補提理由書（均須按他造當事人之人數附繕本）。
第二級毒品不得上訴
                                      書記官  蔡慧娟
中    華    民    國    95    年    1     月    27    日
附錄：本案論罪科刑法條全文
毒品危害防制條例第10條
施用第一級毒品者，處 6 月以上 5 年以下有期徒刑。
施用第二級毒品者，處 3 年以下有期徒刑。


司法院資訊處製作；財團法人民間司法改革基金會備份。
